臺灣高等法院民事裁定
109年度抗字第1561號
抗  告  人  大新店駕駛訓練班有限公司

法定代理人  黃子瑜  

上列抗告人因與相對人吳光蘄間聲明異議事件，對於中華民國10
9年10月14日臺灣臺北地方法院109年度執事聲字第187號所為裁
定提起抗告，本院裁定如下： 
    主  文
抗告駁回。
抗告費用由抗告人負擔。
    理  由
一、抗告人異議及抗告意旨略以：相對人前持原法院108年度店
    簡字第424號民事判決為執行名義，聲請對伊為假執行，經
    以109年度司執字第34795號強制執行事件（下稱系爭執行事
    件）受理在案，原法院司法事務官嗣於民國109年6月11日在
    新北市○○區○○路0段000巷0000號查封如附表所示之9台機車
    （下稱系爭機車），惟系爭機車為伊營業上所需之物品，若
    遭查封拍賣，因車輛不足而違反民營汽車駕駛人訓練機構管
    理辦法，主管機關必將依該辦法第36條第1項第1款及第3項
    規定，對伊先後處以減班及停止招生等處分，有礙伊正常營
    運，若謂伊仍得以同業結盟或其他經營策略之方式處理而繼
    續營業，則強制執行法第53條第1項第2款規定將遭完全架空
    而無從適用，自應撤銷上開查封。又如附表編號7、8、9之
    機車非屬有價證券或體積小而價值甚高之貴重物品，參酌強
    制執行法第59條第2項之立法理由，自應交由伊原地保管繼
    續使用為宜。伊向執行法院聲明異議及聲請變更查封物之保
    管人，原法院司法事務官以109年度司執字第34795號裁定駁
    回伊之聲請及異議（下稱原處分），伊不服原處分而聲明異
    議，亦遭原裁定駁回，伊對原裁定不服，爰依法提起抗告，
    請求廢棄原裁定等語。
二、經查：
　㈠按債務人職業上所必需之器具、物品，不得查封，強制執行
    法第53條第1項第2款固有明定，然所謂職業上所必需之器具
    、物品，係指缺少此等物品即無從為業者而言，非謂有關職
    業之一切器具、物品一概不得查封（最高法院75年度台抗字
    第164號裁判意旨參照）。故是否為職業上所必需之器具、
    物品，應依該物品之用途、債務人之職業對其需要之程度、
    營業規模，以及有無代替性等具體情形定之。經查，原法院
    司法事務官於109年6月11日經相對人指封，在新北市○○區○○
    路0段000巷0000號查封系爭機車，有當日查封筆錄、查封物
    品清單、指封切結等件在卷可稽（見原法院109年度司執字
    第34795號卷〈下稱司執卷〉第89至94頁），而系爭機車（含7
    台大型重型機車、2台普通重型機車）固屬抗告人為提供機
    車駕駛人之培訓所使用之器具或物品，惟依抗告人之全國財
    產稅總歸戶財產查詢清單（見司執卷第19至27頁）所載，抗
    告人名下尚有車號00-000、AF-163、AF-165、AF-161等大型
    重型機車未遭查封而仍可供抗告人營運使用；至於抗告人雖
    稱：系爭機車若遭查封拍賣，因車輛不足而違反民營汽車駕
    駛人訓練機構管理辦法，主管機關必將依該辦法第36條第1
    項第1款及第3項規定，先後處以減班及停止招生等處分，有
    礙伊正常營運云云，姑不論當地公路監理機關「得視情節」
    報請該管公路主管機關按上開辦法第36條規定予以處分，涉
    及主管機關職權裁量，未必有礙抗告人之正常營運，縱抗告
    人果遭減班及停止招生等處分，然依上開財產查詢清單所載
    ，抗告人名下仍有汽車70輛可供其經營汽車駕駛人之培訓事
    業，且抗告人所營事業除汽機車駕訓業外，尚經營汽車批發
    業、汽機車零件配備批發業及零售業、布疋衣著鞋帽傘服飾
    品批發業及零售業、五金批發業及零售業、車胎批發業及零
    售業、其他交通運輸工具及其零件零售業等與上開遭查封之
    系爭機車顯然無關之事業，此有抗告人商工登記公示資料查
    詢結果（見原法院司執卷第15至17頁）可稽，抗告人既得另
    行從事上揭各項產、製品之零售及批發買賣等與上開查封物
    品顯然無關之業務，尚難認抗告人缺少系爭機車即無從為業
    ，致其生計難以維持（最高法院101年度台抗字第542號裁定
    意旨參照），自非不得強制執行，是抗告人主張系爭機車為
    其職業上所必需之器具或物品，聲請撤銷系爭機車之查封，
    要屬無據，不應准許。
  ㈡次按查封之動產，應移置於該管法院所指定之貯藏所或委託
    妥適之保管人保管之。認為適當時，亦得以債權人為保管人
    。查封物除貴重物品及有價證券外，經債權人同意或認為適
    當時，得使債務人保管之。強制執行法第59條第1、2項定有
    明文。而法院實施強制執行所查封之動產究係由何人保管為
    適當，自應由執行法院依據上開規定，斟酌查封物之性質暨
    如何能節省費用、避免損失等實際情形以為決定。經查，上
    開查封動產中如附表編號7、8、9即車號00-000、GF-62、JN
    -25之3台大型重型機車，價值菲薄，具有高度搬遷移動性，
    如抗告人利用保管機會處分之，將使強制執行程序嚴重受阻
    ，復無易遭破壞、毀損而有必須留置現場交抗告人保管等情
    事，且相對人業已表明不同意交由抗告人保管等語（見司執
    卷第182頁），則執行法院斟酌上情，將上開3台大型重型機
    車交付相對人保管，並為維護查封物之狀態、避免將來拍賣
    程序遭受不必要之阻礙，認以不變更保管人為適宜，駁回抗
    告人變更保管人之聲請，於法自無不合，抗告人主張上開機
    車僅具使用價值，應依強制執行法第59條第2項規定交由其
    保管、使用始為適當云云，亦無可採。
三、綜上所陳，抗告人聲請撤銷系爭機車查封及變更保管人，為
    無理由，不應准許。原法院司法事務官駁回抗告人之異議及
    聲請，及原裁定駁回抗告人之異議，均無違誤。抗告意旨仍
    執前詞指摘原裁定不當，求予廢棄，非有理由，應予駁回。
四、據上論結，本件抗告為無理由，爰裁定如主文。
中　　華　　民　　國　　109 　年　　12　　月　　31　　日
                  民事第十四庭  
                      審判長法  官  蔡和憲
                            法  官  邱靜琪
                            法  官  周珮琦
正本係照原本作成。
本裁定除以適用法規顯有錯誤為理由外，不得再抗告。如提起再
抗告，應於收受送達後10日內委任律師為代理人向本院提出再抗
告狀。並繳納再抗告費新臺幣１千元。
中　　華　　民　　國　　109 　年　　12　　月　　31　　日
                            書記官  強梅芳
附表：
㈠重型機車1台（車牌號碼：00-00）
　（有設定動產擔保抵押）（交由抗告人保管）
㈡重型機車1台（車牌號碼：00-00）
　（有設定動產擔保抵押）（交由抗告人保管）
㈢重型機車1台（車牌號碼：000-0000）
　（有設定動產擔保抵押）（交由抗告人保管）
㈣重型機車1台（車牌號碼：00-000）
　（有設定動產擔保抵押）（交由抗告人保管）
㈤普通重型機車1台（車牌號碼：000-000）
　（無設定動產擔保抵押）（交由抗告人保管）
㈥普通重型機車1台（車牌號碼：000-000）
　（無設定動產擔保抵押）（交由抗告人保管）
㈦重型機車1台（車牌號碼：00-000）
　（無設定動產擔保抵押）（交由相對人保管）
㈧重型機車1台（車牌號碼：00-00）
　（無設定動產擔保抵押）（交由相對人保管）
㈨重型機車1台（車牌號碼：00-00）
　（無設定動產擔保抵押）（交由相對人保管）